臺灣高等法院刑事判決
110年度交上易字第59號
上  訴  人  臺灣宜蘭地方檢察署檢察官
被      告  黃崇昌


選任辯護人  胡智皓律師
上列上訴人因被告公共危險案件，不服臺灣宜蘭地方法院109年
度交易字第224號，中華民國109年12月31日第一審判決（起訴案
號：臺灣宜蘭地方檢察署109年度偵字第2120號），提起上訴，
本院判決如下：
    主  文
上訴駁回。
    理  由
一、經本院審理結果，認第一審判決對被告黃崇昌為無罪之諭知
    ，核無不當，應予維持，並引用第一審判決書記載之證據及
    理由（如附件）。
二、檢察官上訴意旨以：㈠本件雖無直接證據證明被告飲酒後騎
    車之事實，惟被告與其機車同時出現在宜蘭縣○○鄉○○路00號
    黃美曰住處前，被告酒醉倒於其機車邊一情，業據證人黃美
    曰於審判時證述明確。復參酌證人游景銳於審判時證稱被告
    一般機車停在伊菜園那邊等語、證人王美曰於警詢證稱伊沒
    有看過被告走路，都是騎車過來等語，可證被告平時均騎車
    前往冬山鄉港尾路，核與被告警詢所稱當日伊飲酒後從菜園
    騎到○○鄉○○路00號後暈掉等語相符，綜合上開間接證據，已
    足證被告當日係飲酒後騎車抵達○○鄉○○路00號，後因不勝酒
    力而醉倒於黃美曰住處圍牆邊。雖證人黃美曰於審判時證稱
    伊發現被告機車停在伊家門口時間為下午4點多等語，與被
    告於警詢供稱伊騎車抵達○○鄉○○路00號之時間為下午5點多
    之供詞有時間上之落差，惟本案發生時間為109年3月10日，
    距離黃美曰作證時間109年11月3日已相距近8月，難免因時
    間久遠而發生記憶誤差，原審逕以此認定被告自白抵達時間
    ，與之有落差，而認其證詞無法佐證被告酒後駕車之自白，
    難認妥適。㈡被告於查獲現場雖有酒醉情形，但對員警之問
    話均能正常回答，不因酒醉而完全喪失理解問題及回答問題
    之能力。是被告於警詢時，經員警反覆確認後，供陳有於中
    午12時飲用啤酒、下午5時10幾分從菜園騎機車去找朋友，
    騎到00號就暈掉了等語，應為真實。而比對證人游景銳於審
    判中所為陳述，除「被告去伊菜園與伊共同飲酒」一節所述
    與被告辯稱相符外，其餘內容與被告所辯均不相符，益證被
    告於審判中所辯全為虛構之詞，無足採信。是原審率予採信
    被告之詞，認定被告無飲酒後駕駛機車之犯行，容有未當，
    請撤銷原判決，更為適當判決等語。
三、惟查：
　㈠本案並無直接證據證明被告有飲酒後騎乘機車之犯行等情，
    業經原判決於理由中論述綦詳。被告固曾於警詢時自白供稱
    於當日12時在家附近菜園裡喝了2罐台啤，下午17時到朋友
    家喝了1杯藥酒，於17時10分從家裡騎車到○○路00號附近修
    剪果樹等語，惟依原審勘驗警詢筆錄可知，被告於訊問初始
    ，就員警詢問其身分證字號時，被告先以手機號碼回答，並
    有雙眼閉起、右手撐住額頭開始揉之情狀（見原審卷第100
    頁）；訊問過程中，被告亦有多次以手撐頭或將頭埋進左手
    裡、頭低垂、講話結巴、反應遲鈍之情形；而員警詢問其有
    無喝酒？何時喝酒？喝什麼酒？喝酒之後前往何處等節，亦
    須員警一再重複問題，被告均無法一次切中問題回答等情，
    有原審勘驗警詢筆錄可參(見原審卷第98至116頁)。參以證
    人黃美曰於偵查中證稱：當時被告講話語無倫次，不正常等
    語（見偵查卷第9頁）；證人即承辦員警盧昱宇於原審審理
    時亦證稱：被告在現場時的精神狀況，我認為就是一個喝酒
    的醉漢等語（原審卷第69頁）；以及原審勘驗員警盧昱宇配
    帶之密錄器，盧昱宇於來電時，向對方稱：「我感覺算茫，
    可以對話，可是一點多蠻高的，語無倫次」等語，有勘驗筆
    錄足佐（見原審卷第118頁），且被告於109年3月10日19時7
    分許，經警測得之酒精濃度高達1.25mg/l；而其製作警詢筆
    錄之時間則為同日20時24分至50分許，有酒精測定紀錄表及
    警詢筆錄可參。再再顯示被告當日為警查獲時，已經飲酒過
    量，處於意識不清、語無倫次之狀態，是其於警詢之自白要
    難排除酒後胡言亂語之可能，自難採信。
  ㈡又證人黃美曰於原審證稱：伊煮飯煮到一半有看到車子停在
    我家門口，我想要出去移動那台機車，但車子太大我移動不
    了，就沒有移，那時候大約4點多。後來天黑了又出去看，
    才看到一個黑黑的睡在圍牆裡面，才看到被告等語（見原審
    卷第76至77頁），可見被告於當日下午4時多時已將機車停
    放於其住○○○○路00號前；而被告於警詢時，就何時騎車至該
    處，先回答：2點多，再稱：3點多，警方詢問：3點多騎到6
    點多？又改稱：5點10幾分開始騎，我去那邊找朋友喝1杯藥
    酒等語（見原審卷第109-111頁），兩人所述時間除有所齟
    齬，若被告是去那邊找朋友喝藥酒，之後始經警測得酒精濃
    度高達1.25mg/l，則更無從證明其係飲酒逾0.25mg/l後騎乘
    機車。故自難以被告於警詢中意識不清，且前後供述不一、
    矛盾之自白，認定其涉犯本件公共危險犯行。
  ㈢是原審以檢察官所舉上揭證據，在客觀上尚未達於通常一般
    之人均不致有所懷疑，而得確信被告確有於飲藥酒後駕駛動
    力交通工具之程度，而為被告無罪之諭知，經核並無不合。
    檢察官猶執前詞上訴，指摘原判決不當，為無理由，應予駁
    回。
據上論結，應依刑事訴訟法第373條、第368條，判決如主文。
本案經檢察官蔡豐宇提起公訴，檢察官江佩蓉提起上訴，檢察官
蔡名堯到庭執行職務
中　　華　　民　　國　 110　　年　　 4　　月　　27　　日
  　　　　　　　　　刑事第十七庭審判長法　官 鄭水銓
  　　　　　　　　　　　　　　　　　  法　官 沈君玲 
　  　　　　　　 　 　　　　　　　　　法　官 李世華
以上正本證明與原本無異。
不得上訴。
                                      書記官 莊佳鈴
中　　華　　民　　國　　110 　年　　4 　　月　　27　　日
附件
臺灣宜蘭地方法院刑事判決
                                    109年度交易字第224號
公　訴　人　臺灣宜蘭地方檢察署檢察官
被　　　告　黃崇昌　
                    
                   
選任辯護人　胡智皓律師
上列被告因公共危險案件，經檢察官提起公訴（109 年度偵字第
2120號），本院判決如下：
    主  文
黃崇昌無罪。
    理  由
一、公訴意旨略以：被告黃崇昌於民國109 年3 月10日12時許，
    在其冬山鄉住處附近菜園飲用啤酒後，又於同日17時許，在
    宜蘭縣○○鄉○○路00號友人住處飲用藥酒，致其吐氣所含酒精
    濃度已達每公升0.25毫克以上之狀態，竟仍基於酒後駕駛動
    力交通工具之犯意，於同日17時10分許，自上開友人住處騎
    乘車牌號碼000-000 號普通重型機車至宜蘭縣○○鄉○○路00號
    處停放。嗣因酒醉睡著經路人報警，警據報後到場測得被告
    吐氣所含酒精濃度達每公升1.25毫克，因認被告涉犯刑法第
    185 條之3 第1 項第1 款不能安全駕駛致交通危險罪嫌。
二、按犯罪事實應依證據認定之，無證據不得認定犯罪事實；又
    不能證明被告犯罪者應諭知無罪之判決，刑事訴訟法第154
    條第2 項、第301 條第1 項分別定有明文。又刑事訴訟法上
    所謂認定犯罪事實之積極證據，係指適合於被告犯罪事實認
    定之積極證據而言，雖不以直接證據為限，間接證據亦包括
    在內，然而無論直接或間接證據，其為訴訟上之證明，須於
    通常一般之人均不致有所懷疑，而得確信其為真實之程度者
    ，始得據為有罪之認定，倘其證明尚未達到此一程度，而有
    合理之懷疑存在，無從使事實審法院得有罪之確信時，即應
    由法院諭知被告無罪之判決。
三、公訴意旨認被告涉犯上開罪嫌，無非係以被告於警詢及偵查
    中之供述、證人黃美曰於偵查中之證述及宜蘭縣政府警察局
    羅東分局當事人酒精測定紀錄表、宜蘭縣政府警察局舉發違
    反道路交通管理事件通知單等件，為其論據。
四、訊據被告於偵訊及本院審理時均否認有何不能安全駕駛致生
    公共危險之犯行，辯稱：伊係在109 年3 月10日中午12時在
    菜園工作，飲用2 罐啤酒，另外也有在同日下午5 時30分許
    在友人游景銳菜園內飲用藥酒，伊係喝完藥酒後走路到○○路
    00號，因不勝酒力站不住而倒臥在機車旁圍牆地上睡著云云
    。辯護人亦為被告辯護稱：被告僅有在109 年3 月10日下午
    5 時許騎乘機車到友人家，之後就沒有騎車行為，依卷內事
    證難認被告有刑法第185 條之3 第1 項第1 款不能安全駕駛
    致交通危險罪犯行等語（見本院卷第34頁）。
五、經查：
（一）被告於109 年3 月10日中午12時許，在其宜蘭縣○○鄉住處
      附近菜園飲用啤酒，又於同日下午5 時或5 時30分許在宜
      蘭縣某處飲用藥酒，嗣因酒醉睡著在路邊，警方遂依民眾
      檢舉據報到場，於同日晚間7 時7 分許對被告施以呼氣酒
      測，測得其吐氣所含酒精濃度為每公升1.25毫克等情，業
      據被告坦認在卷（見本院卷第36頁），並有宜蘭縣政府警
      察局羅東分局當事人酒精測定紀錄表（見警卷第4 頁）附
      卷可稽，此部分事實應可認定。
（二）本案應審酌者，係被告有無於飲用藥酒後，致其吐氣所含
      酒精濃度逾每公升0.25毫克後，仍騎乘前揭機車行為？爰
      檢視相關事證如下：
    ⒈證人黃美曰於偵查時證稱：「我看到被告的時候，好像喝
      醉一樣，躺在路邊睡覺，他的機車停在旁邊，但我沒有看
      到他在騎，我跟他說不能睡在這邊會感冒，然後他就起來
      罵我，就步行離開了。被告當時身上有酒味，而且講話語
      無倫次，不正常。被告跟我家斜對面種菜的是朋友，平常
      都是騎車來找他，我沒有看過他走路，我發現被告倒在路
      邊時，機車已經停好沒有發動。」等語（見偵卷第9 頁）
      ；嗣證人於審理時具結證稱：「我那天煮飯煮到一半，看
      到有一台機車停在我家門口，我擔心我媳婦等會回來沒有
      辦法停車，想要去移動那台機車但移不動，後來有人不知
      道是誰有把機車移位，後來看到一個黑黑的睡在我們圍牆
      裡面，看不是很清楚，我走比較近看是一個人在那邊，我
      跟他說你一個人不回去，晚上很冷，會冷死，我就說我幫
      他打電話，他回我說不用，我就沒有打了，後來就進屋內
      。（問：所以你沒有報警？）我進屋內跟我兒子說，他說
      不報警不行，如果是發生車禍到時死在那裡怎麼辦，所以
      後來就報警了。（問：你剛剛說你煮飯煮到一半，出去要
      移車，後來沒有移車，當時有人在？）沒有，那時大約4
      點多。（問：後來天黑了你又出去看？）對，當時才看到
      被告。（問：有無看到被告有騎機車？）沒有看到。（問
      ：當天機車有無發動？）沒有，就停在那邊。（問：機車
      有倒或立著？）是有停好的。（問：你說你有看到機車停
      在你家門口到不知是誰把車移開，這中間間隔多久？）我
      進去一下，也不知道多久，應該不到半小時，我出來之後
      車子就被牽到旁邊。（問：你看到車子到看到有黑黑的人
      在你家圍牆邊，這期間間隔多久？）沒有隔多久，我4 點
      多出來看到車子停在門口，看過去就看到那個人躺在圍牆
      裡面，天色暗，我不知道他的狀況。（問：後來被告有從
      你家走到00號，你有看到？）沒有看到。」等語（見本院
      卷第76頁至第78頁），可知證人黃美曰當日並未看見被告
      騎乘機車，僅於下午4 點多先看到被告機車停在其住處大
      門口，之後看到被告時，被告已因不勝酒力倒臥在圍牆邊
      ，故證人黃美曰之證述無法證明被告當日有酒後騎車之犯
      行。
    ⒉被告固於109 年3 月10日晚間7 時13分許在案發現場，對
      前來處理之警員供稱：「下午5 點半喝的…（問：5 點半
      你飲酒，啊幾點騎車？）我就去街上，6 點半。（問：6
      點半騎車，騎到這？）嘿。」等語（見本院卷第117 頁至
      第118 頁勘驗筆錄）。惟被告於同日晚間7 時7 分許，所
      測得其吐氣所含酒精濃度高達每公升1.25毫克，且當時在
      場執行酒測之警員盧昱宇於本院審理時亦證稱：「（問：
      你在現場時，被告有承認他有喝酒後騎車，被告當時精神
      狀況為何？）就是喝酒的人的狀況。（問：當時酒測1.25
      毫克，被告當時意識清楚嗎？）我認為就是一個喝酒的醉
      漢」等語（見本院卷第69頁），另依本院勘驗當時警方密
      錄器結果，警員盧昱宇於被告酒測後曾在來電中向電話中
      對方稱「我感覺（按指被告）算茫，可以對話，可是一點
      多蠻高，語無倫次」等語（見本院卷第118 頁）；核與前
      開證人黃美曰於偵查時證稱：「被告當時身上有酒味，而
      且講話語無倫次，不正常。」等語相符。堪認被告雖於警
      方查緝當時曾自白有酒後騎車云云，惟以被告當時酒測值
      高達每公升1.25毫克，其意識狀況理應不甚清楚，且依在
      場2 位證人所述，被告另有語無倫次狀況、不正常情形，
      自難排除前開自白係被告酒後胡言亂語之可能，況依證人
      黃美曰於本院審理時證述，可知證人那天煮飯煮到一半，
      大約下午4 點多，就看到被告機車停在其住處大門，之後
      約過了半小時天黑，發現機車已被人牽到一旁，並發現被
      告倒臥在圍牆邊，嗣證人走近詢問被告是否需人協助，遭
      被告拒絕後，再進入屋內與家人商量才報警處理等情，參
      以警方係於109 年3 月10日晚間6 時41分許始接獲民眾檢
      舉（見本院卷第104 頁），則從前開時序觀之，被告自無
      可能於109 年3 月10日晚間6 點半騎乘機車到證人黃美曰
      住家門口。是被告前開不利於己之供述，與卷附相關事證
      不符，自難採為本案證據。
    ⒊另依本院勘驗被告警詢筆錄結果，可知被告於警詢之初對
      於警方詢問「警方於報案地點查找，發現你倒臥於○○鄉○○
      路00號前，發現你有酒氣，你坦承於今日中午12時有喝藥
      酒，然後晚上6 時騎機車到○○路00號停放？」，被告雖點
      頭並回答「嗯」，惟同一次筆錄被告另供稱：「（警問：
      你何時、在何地飲酒？）就田裡…做工的園地…（警問：你
      朋友拿給你一個藥酒？）對啊，就藥酒，就、不知道、南
      部來，送上來的，我幫忙他工作，他送給我一瓶，我自己
      喝，結果喝一杯就醉了，沒有辦法。（警問：你於何時、
      何地駕車出發？你說你中午喝的嘛，什麼時候騎機車出門
      的？）中午後有去睡覺。（警問：睡起來出門，你不是說
      你6 點？）1 點、1 點多。（警問：我是說什麼時候騎車
      出來？）1 點多。（警問：1 點多騎到6 點？）不是啊，
      在那邊工作啊。（警問：我們攔你之前，你是什麼時候騎
      出去的？）喔，那個是，兩點多。（警問：兩點多騎到6 
      點多？）在那邊工作啊，兩點多去那邊工作。（警問：你
      從工作地方騎到○○路是什麼時候騎的，6 點多？）那個是
      ，1 點多出來，兩點多我在我自己菜園做，才去幫忙朋友
      。（警問：你什麼時候騎車的？）3 點多。（警問：你在
      騎到○○路00號那邊把車停在那裡之前，是什麼時候騎車的
      ？）那個是3 點多。（警問：從3 點多騎到6 點多？）對
      啊。（警問：騎了3 個小時？）不是，我去接我孫子回來
      。（警問：所以你孫子回來是幾點？）那個4 點啊。（警
      問：又什麼時候又騎車？）那個應該是5 點多。（警問：
      那你6 點多有沒有騎？）沒…6 點多就出事情了。（警問
      ：那你是5 點多騎到00號前去放的嗎？）對。（警問：從
      哪裡騎？）園裡到那邊。在我家附近差不多、三分鐘。…
      啊去找朋友啊，啊我會被朋友害死。（警問：去你朋友那
      邊也有喝酒嘛？）就是去那邊，我那邊，人家送藥酒對不
      對，啊我去那邊喝一杯…（警問：你不是中午喝的嗎？）
      中午是喝不一樣的。（警問：中午喝什麼？）喝啤酒啊。
      （警問：然後5 點多去找朋友喝藥酒？）嗯、對。（警問
      ：你是要回家嗎？後來是怎樣？）對啊要回家。（警問：
      為什麼後來停在00號那邊？）啊不是，那就是別人拿東西
      給我，就停那邊。（警問：你朋友喔？）嘿啊。（警問：
      你朋友住那附近？）啊我就去給他修剪果樹啊。」等語（
      見本院卷第104 頁至第114 頁）。可知被告於警詢時，對
      於警方一開始詢問「是不是有於今日中午12時有喝藥酒，
      然後晚上6 時騎機車到○○路00號停放」等節，雖點頭並回
      答「嗯」，但經警一再細問過程，被告無法一次就切中問
      題回答，最後復稱中午係喝啤酒，不是喝藥酒，係於當天
      下午5 點多從自家菜園騎機車並停放在○○路00號前去找朋
      友，下午5 點多去找朋友喝藥酒、修剪果樹云云。參以證
      人即被告友人游景銳（住在證人黃美曰住處附近）於本院
      審理時亦證稱：「當天我在蘇澳工作下班回到家，看到被
      告在我家斜對面，我看到他的車沒有停好，我就幫他將車
      停好，我就回家了。（問：你當天沒有跟被告一起喝酒？
      ）我之後有再走路去我菜園那邊。（問：走去菜園那邊做
      什麼？）喝一點藥酒，我就回來休息了。（問：被告有無
      在菜園喝酒？）他有跟我喝一點…（問：你剛說你幾點下
      班看到被告機車？）4 點多。」等語（見本院卷第70頁至
      第72頁）。則依前開被告警詢筆錄內容及證人游景銳證述
      ，均無法證明被告係在喝完藥酒後，才將機車騎至○○路00
      號前停放之事實。
    ⒋綜上，依卷內檢察官所提出之事證，僅能證明被告於飲用
      藥酒後，於同日晚間7 時7 分許其酒測值為每公升1.25毫
      克之事實，惟並無證據可資認定，被告係在「飲用藥酒」
      後騎車並將機車停放在○○路00號前，依「罪疑有利於被告
      」之原則，自難認被告有刑法第185 條之3 第1 項第1款
      規定，駕駛動力交通工具而吐氣所含酒精濃度達每公升0.
      25毫克以上情形。
（三）公訴人固以被告於案發後第一時間已坦承犯行，並請警員
      從輕發落，可證其自白可信性極高，另有民眾看到被告騎
      車後下車走到倒地之情，有密錄器影像可證，且被告平日
      習慣係直接騎車到菜園，可證被告是騎車從菜園到○○路00
      號，至證人游景銳於審判中所述支吾其詞且多有矛盾，亦
      與證人黃美曰所述移車情形不同，是證人游景銳所述不足
      採信云云（見本院卷第121 頁至第122 頁）。惟同前所述
      ，被告於案發後於警員面前雖坦承有於酒後在晚間6 時30
      分許騎車至○○路00號前，惟此自白核與被告事後在警詢所
      述，暨證人黃美曰所證述係於該日下午4 點多就看見機車
      停放在門口等語並不吻合，自難採信。另證人盧昱宇於本
      院審理時固證稱：機車發現的地方有高低崁，印象中現場
      有人說被告騎車往高低崁騎下去很危險等語（見本院卷第
      67頁），嗣應證人要求當庭播放密錄器光碟予其回憶後，
      證人則回答：「我是因為剛剛畫面中女士描敘，主觀上認
      為被告是從高低崁騎下來，且提到他有喝酒，我才依民眾
      的方式去找被告。（問：那女士說什麼話，讓你主觀上有
      認為被告係從高低崁騎下來？）那女士的動作由高往低比
      ，語言說車子從上面到下面。（問：能否指訴車子從上面
      到下面的影片何時出現？）就是19時1 分3 秒左右及1 分
      18秒左右，我是說那女士語言上有說到騎（台語）這個字
      。」等語（見本院卷第67頁至第68頁）；可知證人盧昱宇
      並未親眼看見被告有酒後騎車之情形，其稱現場有民眾指
      訴被告有喝酒騎車部分，惟該民眾根本未曾到案證述，則
      該民眾於密錄器內所述究竟係其親眼所見，或係聽聞他人
      轉述，抑或係其主觀臆測，均屬未明，自不能以前開密錄
      器內容即遽對被告為不利之認定。至證人游景銳證述縱有
      公訴人所指瑕疵而無法採信，惟依卷內其他事證，尚未使
      本院達到無合理懷疑之程度，難為有罪確信。
六、綜上所述，公訴意旨所舉上揭證據，僅能證明被告於案發當
    日酒測之濃度已逾法定標準之事實，然客觀上尚未達於通常
    一般之人均不致有所懷疑，而得確信被告確有於「飲藥酒後
    」駕駛動力交通工具之程度，仍有合理懷疑之存在，揆諸前
    開規定與說明，本於罪疑唯輕原則，自應為被告有利之認定
    ，而為被告無罪之諭知。
據上論斷，應依刑事訴訟法第301 條第1 項，判決如主文。
本案經檢察官蔡豐宇提起公訴，檢察官江佩蓉到庭執行職務。
中　　華　　民　　國　 109　　年　　12　　月　　31　　日
                  刑事第三庭法  官  游欣怡
以上正本證明與原本無異。